【裁判字號】    97,易,17
【裁判日期】    970205
【裁判案由】    妨害自由等
【裁判全文】
臺灣雲林地方法院刑事判決                97年度易字第17號
聲  請  人  臺灣雲林地方法院檢察署檢察官
被      告  丙○○
上列被告因妨害自由等案件，經檢察官聲請以簡易判決處刑（95
年度偵字第3330號），本院虎尾簡易庭認不應以簡易判決處刑，
改依通常程序審理，被告於準備程序進行中，就被訴事實為有罪
之陳述，經告知簡式審判程序意旨，並聽取公訴人及被告意見後
，本院裁定依簡式審判程序審理，判決如下：
    主  文
丙○○犯恐嚇危害安全罪，處拘役伍拾日，減為拘役貳拾伍日，
如易科罰金，以銀元佰元即新臺幣玖佰元折算壹日。
    事  實
一、丙○○係甲○○之岳父，2 人為家庭暴力防治法第3 條第3
    款之家庭成員關係，丙○○因不滿甲○○未經其同意，即與
    其女兒廖彬杏於民國95年5 月28日共同前往臺灣彰化地方法
    院辦理公證結婚，竟基於恐嚇之犯意，於同年6 月5 日凌晨
    3 時15分許，在雲林縣西螺鎮吳厝里吳厝177 之6 號住處前
    ，向甲○○恫嚇稱：「有一天我絕對要到你家，讓你家無法
    住下去，我並且要讓你沒好過」、「你都沒想我會跟你配，
    我都已經想好了，我一定要到你家找你一趟…一下子就要讓
    你身敗名裂，你試試看，到時候有沒有，你要害我女兒沒工
    作，我一樣要害你無法在那裡住」等加害生命、身體、名譽
    之言語，使甲○○心生畏懼，致生危害於安全。
二、案經甲○○訴由雲林縣警察局西螺分局報告臺灣雲林地方法
    院檢察署檢察官偵查起訴。
    理  由
一、本案被告丙○○所犯係死刑、無期徒刑、最輕本刑為3 年以
    上有期徒刑以外之罪，其於準備程序就前揭被訴事實為有罪
    之陳述，經告知簡式審判程序之旨，並聽取其與公訴人之意
    見後，本院認無不得或不宜改依簡式審判程序進行之情，爰
    依刑事訴訟法第273 條之1 第1 項、第28 4條之1 規定，裁
    定進行簡式審判程序。
二、上揭犯罪事實，業據被告於本院審理時坦承不諱，核與證人
    甲○○、陳良田及廖彬杏於偵查中證述之情節，大致相符，
    復有錄音帶譯文1 份附卷可稽，足認被告上開自白與事實相
    符，可採為認定其犯罪事實之證據。綜上所述，本案事證明
    確，被告犯行，應堪認定。
三、新舊法比較：
  (一)被告行為後，刑法於95年7 月1 日起施行（下稱新法，修正
    前則稱舊法），其中修正後刑法第2 條乃關於新舊法比較適
    用之準據法，其本身無關行為可罰性要件之變更，故新法施
    行後，如涉及比較新舊法問題，應逕依修正後刑法第2 條第
    1 項規定，為「從舊從輕」之比較（最高法院95年度第8 次
    刑事庭會議決議意旨參照）。又所謂「法律變更」與法律修
    正之概念有別；所謂法律變更應係指因法律修正而「刑罰」
    有實質之更異而言（如修正後新舊法法定本刑輕重變更或犯
    罪構成要件寬嚴不同），始有依刑法第2 條規定為準據法而
    比較適用新法或舊法之問題。如新舊法處罰之輕重仍然相同
    （例如僅形式上修正法律用語或條次移列），並無有利或不
    利之情形，即無適用上開規定為比較之餘地，自應依一般法
    律適用之原則，適用現行、有效之裁判時法論處（最高法院
    95年度台上字第5589、5669、6519號判決意旨參照）。經查
    ：
  (1)修正前刑法第33條第5 款規定：「罰金：1 元以上。」修正
    後該款規定「罰金：新台幣1000元以上」，是比較新舊法結
    果，以舊法較有利於行為人。
  (2)修正前刑法第305 條所定罰金刑提高為10倍（原貨幣單位為
    銀元，並為新臺幣之3 倍，故折換為新臺幣結果提高為30倍
    ），修正後刑法施行法增定第1 條之1 規定：「中華民國94
    年1 月7 日刑法修正施行後，刑法分則編所定罰金之貨幣單
    位為新臺幣。刑法分則編未修正之條文定有罰金者，自94年
    1 月7 日刑法修正施行後，就其所定數額提高為30倍」，被
    告行為前後罰金本刑實際上均提高為30倍，並無有利或不利
    之情形，應適用現行、有效之裁判時法論處。
  (3)被告行為時刑法第41條第1 項前段規定：「犯最重本刑為5
    年以下有期徒刑以下之刑之罪，而受6 個月以下有期徒刑或
    拘役之宣告，因身體、教育、職業、家庭之關係或其他正當
    事由，執行顯有困難者，得以（銀元）1 元以上3 元以下折
    算1 日，易科罰金。」又依刪除前罰金罰鍰提高標準條例第
    2 條前段規定，就其原定數額提高為100 倍折算1 日，經此
    折算後，易科罰金之折算標準應以銀元300 元即新臺幣900
    元折算1 日。惟修正後刑法第41條第1 項前段則規定：「犯
    最重本刑為5 年以下有期徒刑以下之刑之罪，而受6 個月以
    下有期徒刑或拘役之宣告者，得以新臺幣1000元、2000元或
    30 00 元折算1 日，易科罰金」，經比較後，舊法之易科罰
    金折算標準較低，對被告較有利，應適用舊法。
  (二)被告行為後，家庭暴力防治法亦於96年3 月28日公布施行，
    其中所稱家庭暴力者，謂家庭成員間實施身體或精神上不法
    侵害之行為。家庭暴力罪者，謂家庭成員間故意實施家庭暴
    力行為而成立其他法律所規定之犯罪，修正後家庭暴力防治
    法第2 條第1 、2 款定有明文。而此2 款為修正前同法第2
    條第1 項及第2 項之規定，僅條次變更，文字內容均未修正
    ，自應適用修正後規定。
四、論罪科刑之理由：
  (一)查被告係甲○○之岳父，業據證人甲○○證述明確，並有全
    戶戶籍資料查詢結果在卷可憑，2 人間核屬具有修正後家庭
    暴力防治法第3 條第3 款所規定之現為直系姻親之家庭成員
    關係。是核被告之所為，係犯刑法第305 條之恐嚇危害安全
    罪，其上開犯行同時亦屬修正後家庭暴力防治法第2 條第2
    款之家庭暴力罪，惟因家庭暴力防治法並無罰則規定，故僅
    依刑法第305 條規定論處。聲請人漏未斟酌及此，容有未洽
    ，應予敘明。
  (二)本院審酌被告不思以理性方式解決家庭紛爭，率爾口出惡言
    恐嚇他人，法紀觀念薄弱，惟念其犯後於本院坦承犯行，尚
    能及時知錯等一切情狀，量處如主文所示之刑。
  (三)按犯罪在96年4 月24日以前者，除另有規定外，有期徒刑、
    拘役或罰金，減其刑期或金額2 分之1 ，並應於判決主文同
    時諭知其宣告刑及減得之刑，中華民國九十六年罪犯減刑條
    例第2 條第1 項第3 款、第7 款分別定有明文。查本案被告
    之犯罪時間係在96年4 月24日以前，所犯上開之罪合於前揭
    條例規定，又無不予減刑情事，自應依上開規定，於裁判時
    依法減其宣告刑2 分之1 為如主文所示，並依修正前刑法第
    41條第1 項前段規定，併諭知易科罰金之折算標準。
五、不另為無罪諭知部分：
  (一)原聲請簡易判決處刑意旨略以：被告丙○○於上開時、地，
    基於誹謗之犯意，向甲○○揚言：不要臉，誘拐我女兒去公
    證結婚，我要到你家去宣傳，讓你及家人名聲掃地，無法再
    住下去等語，足以毀損甲○○之名譽，因認被告此部分亦涉
    犯刑法第310條第1項之誹謗罪嫌等語。
  (二)按犯罪事實應依證據認定之，無證據不得認定犯罪事實；不
    能證明被告犯罪者，應諭知無罪之判決；刑事訴訟法第154
    條第2 項、第301 條第1 項分別定有明文。再者，依刑法第
    310 條各項之規定，可知誹謗罪之成立，必須意圖「散布於
    眾」，而指摘或傳述足以毀損他人名譽之「不實事項」，始
    足當之，當中所稱之「散布於眾」，係指散播傳布於不特定
    人或多數人，使大眾得以知悉其內容而言（釋字第509 號解
    釋文意旨參照）。公訴人認被告涉犯上開罪嫌，係以證人甲
    ○○、陳良田及廖彬杏之證詞為主要論據。訊據被告堅決否
    認有何妨害告訴人名譽之誹謗犯意，辯稱：當時是在我家門
    口對甲○○說的，我並沒有向其他人說等語。經查：被告於
    上開時、地，向甲○○陳稱：不要臉，誘拐我女兒去公證結
    婚，我要到你家去宣傳，讓你及家人名聲掃地，無法再住下
    去等情，業據被告於本院所自承，核與證人甲○○、陳良田
    及廖彬杏於偵查中證述之情節相符，並有錄音譯文1 份在卷
    可憑，固堪信為真；惟依聲請意旨所載，被告當時係對「被
    害人甲○○」以上開言詞相向，並非對其他人指摘或傳述足
    以毀損甲○○名譽之事，則其指述之對象既為被害人本人，
    所為乃與誹謗罪之客觀構成要件不相符合；再者，觀諸上開
    證人證詞及錄音譯文之內容，當時在場者，僅有甲○○、陳
    良田、黃彬杏及警員，而黃彬杏為被告之女兒，陳良田為陪
    同甲○○到場之友人，警員則為處理糾紛事務者，均係特定
    之人，非漫無目標而廣及不特定人或多數人。據此，被告尚
    亦欠缺散布於眾之意圖至明。
  (三)綜上所述，公訴人認被告涉犯毀損名譽罪部分，尚與刑法第
    310 條第1 項之誹謗罪構成要件有間，不能證明被告此部分
    犯行，原應由本院為被告無罪判決之諭知，惟公訴意旨認此
    部分與被告上開經本院論罪科刑部分，為一行為觸犯數罪名
    ，有想像競合犯之裁判上一罪關係，爰不另為無罪之諭知。
據上論斷，應依刑事訴訟法第452 條、第273 條之1 第1 項、第
299 條第1 項前段，刑法第2 條第1 項、第305 條、第41條第1
項前段（修正前），中華民國九十六年罪犯減刑條例第2 條第1
項第3 款、第7 條，刑法施行法第1 條之1 第1 項、第2 項前段
，廢止前罰金罰鍰提高標準條例第2 條，判決如主文。
本案經檢察官乙○○到庭執行職務。
中    華    民    國    97    年    2     月    5     日
                  刑事第四庭  法  官  曾鴻文
以上正本證明與原本無異。
如不服本判決，應於判決收受後10日內，向本院提出上訴狀（須
附繕本）。
                              書記官  顏錦清
中    華    民    國    97    年    2     月    5     日
附錄本判決論罪科刑法條：
中華民國刑法第305條
以加害生命、身體、自由、名譽、財產之事，恐嚇他人致生危害
於安全者，處2 年以下有期徒刑、拘役或3 百元以下罰金。
（罰金單位改為新臺幣並提高為30倍）


司法院資訊處製作；財團法人民間司法改革基金會備份。
